【裁判字號】    99,易緝,80
【裁判日期】    990720
【裁判案由】    恐嚇取財等
【裁判全文】
臺灣板橋地方法院刑事判決              99年度易緝字第80號
公  訴  人  臺灣板橋地方法院檢察署檢察官
被      告  甲○○
上列被告因恐嚇取財案件，經檢察官提起公訴（94年度偵字第41
58號、第10388號），因被告於本院準備程序中就被訴事實為有
罪之陳述，經本院合議庭裁定由受命法官獨任以簡式審判程序審
理判決如下：
    主  文
甲○○幫助犯恐嚇取財罪，處有期徒刑伍月，如易科罰金，以銀
元參佰元折算壹日。
    事實及理由
一、本件犯罪事實及證據均引用起訴書之記載（如附件），惟證
    據部分補充被告於審判中之自白。
二、按行為後法律有變更者，適用行為時之法律。但行為後之法
    律有利於行為人者，適用最有利於行為人之法律，此為刑法
    第2 條第1 項揭示之法律變更從舊從輕原則，規範目的在於
    避免惡化行為人法律地位，致其受行為時無法預見之刑罰處
    罰，故該條文「法律」之解釋限於「刑罰法律」，循此意旨
    ，則該條文之「變更」當限於「影響整體刑罰權規範內容利
    或不利」之變更，始合其規範目的。查被告行為後，刑法已
    於民國94年1 月7 日修正，於同年2 月2 日公布，並自95年
    7 月1 日施行，本件被告犯行應適用之新、舊法比較如下：
  (一)關於罰金刑貨幣單位由銀元修正為新臺幣之法律適用，95年
    年7 月1 日修正公布施行之刑法施行法第1 條之1 增訂刑法
    分則編所定罰金之貨幣單位為新臺幣，刑法分則編未修正之
    條文定有罰金者，自94年1 月7 日刑法修正施行後，就其所
    定數額提高為30倍。經查，刑法第346 條第1 項自72年6 月
    26日（即罰金罰鍰提高標準條例修正公布日）迄今未修正，
    其罰金之法定刑為「1000元」（貨幣單位為「銀元」），再
    依罰金罰鍰提高標準條例第1 條前段規定罰金刑提高10倍為
    「銀元10000 元」，依現行法規所定貨幣單位折算新臺幣條
    例規定折算為「新臺幣30000 元」；又於刑法施行法第1 條
    之1 施行日（即95年7 月1 日）後，刑法分則所定罰金之貨
    幣單位改為「新臺幣」，就其所定數額提高為30倍，亦為「
    新臺幣30000 元」，是刑法施行法第1 條之1 施行後，罰金
    刑貨幣單位雖有「新臺幣」之更異，惟適用結果之罰金額度
    則無二致，就罰金法定刑之「刑罰權規範內容」並無利或不
    利之變更，自不生新舊法之比較問題，惟應適用具特別法性
    質之刑法施行法第1 條之1 規定。
  (二)再被告行為時之刑法第41條第1 項前段規定：「犯最重本刑
    為五年以下有期徒刑以下之刑之罪，而受六個月以下有期徒
    刑或拘役之宣告，因身體、教育、職業、家庭之關係或其他
    正當事由，執行顯有困難者，得以一元以上三元以下折算一
    日，易科罰金。」，依被告行為時之易科罰金折算標準即修
    正前罰金罰鍰提高標準條例第2 條（現已刪除）規定，就其
    原定數額提高為100 倍折算1 日，則本件被告行為時之易科
    罰金折算標準，應以銀元100 元以上300 元以下折算1 日，
    再經折算為新臺幣後，為新臺幣300 元以上900 元以下折算
    為1 日。惟依前述，被告行為後刑法業已修正施行，修正後
    刑法第41條第1 項前段規定：「犯最重本刑為五年以下有期
    徒刑以下之刑之罪，而受六個月以下有期徒刑或拘役之宣告
    者，得以新臺幣一千元、二千元或三千元折算一日，易科罰
    金。」，是易科罰金之折算標準至少為新臺幣1000元折算1
    日。比較被告行為時及刑法修正後之易科罰金折算標準，行
    為時之折算標準顯較修正後為低，較有利於被告，自應適用
    修正前刑法第41條第1 項前段及廢止前罰金罰鍰提高標準條
    例第2 條規定，定其折算標準。
  (三)經比較結果，以適用被告行為時即舊法較有利於被告，自應
    適用修正前刑法第41條第1 項前段及廢止前罰金罰鍰提高標
    準條例第2 條之規定，諭知以銀元300 元折算1 日為易科罰
    金之折算標準。
  (四)刑法第30條第1 、2 項條文內「從犯」用語，業經95年7 月
    1 日修正施行改為「幫助犯」，僅屬法律用語之明文標準化
    ，無涉刑罰權規範變更，自無新舊法比較問題，應適用現行
    刑法第30條規定。
三、查本案擄鴿勒贖集團成員恐嚇被害人匯款至被告帳戶既遂，
    係犯刑法第346 條第1 項之恐嚇取財罪。被告提供郵局帳戶
    存摺、提款卡及密碼予該集團成員使用，予以恐嚇取財犯行
    助力，所實施者非屬構成要件行為，且係基於幫助犯意為之
    ，為幫助犯，並依刑法第30條第2 項規定依正犯之刑減輕之
    。爰審酌被告犯罪動機，助長犯罪之危害社會程度，被害人
    所受之損害，被告坦承犯行之犯後態度良好等一切情狀，量
    處如主文所示之刑，並依修正前刑法規定諭知易科罰金之折
    算標準。又被告所犯幫助恐嚇取財罪，其犯罪時間雖在96年
    4 月24日以前，惟被告因未到案而於減刑條例實施前經發布
    通緝，迄至99年6 月15日始歸案，有被告通緝紀錄表可憑，
    不符減刑規定，附此敘明。
四、據上論斷，應依刑事訴訟法第273 條之1 第1 項、第299 條
    第1 項前段、第310 條之2 、第454 條第2 項，刑法第2 條
    第1 項前段、第30條第1 項、第2 項、第346 條第1 項、第
    41條第1 項前段（修正前），刑法施行法第1 條之1 ，罰金
    罰鍰提高標準條例第2 條（廢止前），判決如主文。
本案經檢察官楊景舜到庭執行職務。
中    華    民    國    99    年    7     月    20    日
                  刑事第十六庭  法  官  陳正昇
以上正本證明與原本無異。
如不服本判決應於收受送達後10日內向本院提出上訴書狀，並應
敘述具體理由；其未敘述上訴理由者，應於上訴期間屆滿後20日
內向本院補提理由書（均須按他造當事人之人數附繕本）「切勿
逕送上級法院」
                                書記官  林文達
中    華    民    國    99    年    7     月    22    日
附錄本案論罪科刑法條全文
刑法第346條
意圖為自己或第三人不法之所有，以恐嚇使人將本人或第三人之
物交付者，處六月以上五年以下有期徒刑，得併科一千元以下罰
金。
以前項方法得財產上不法之利益，或使第三人得之者，亦同。
前二項之未遂犯罰之。

司法院資訊處製作；財團法人民間司法改革基金會備份。
